【裁判字號】    89,上易,4633
【裁判日期】    900629
【裁判案由】    詐欺
【裁判全文】
臺灣高等法院刑事判決                          八十九年度上易字第四六三三號
    上  訴  人
    即  被  告    丙○○
    選任辯護人    許再定
右上訴人因被告詐欺案件，不服臺灣臺北地方法院八十九年度易字第八九○號，中華
民國八十九年九月二十八日第一審判決（起訴案號：臺灣臺北地方法院檢察署八十八
年度偵字第二三七一五、二五四一二號，及移送併辦：臺灣臺北地方法院檢察署八十
九年度偵字第六○○九、一一五四五號、臺灣屏東地方法院檢察署八十九年度偵字第
二九四六號）提起上訴，本院判決如左：
    主  文
原判決關於丙○○部分撤銷。
丙○○共同連續意圖為自己不法之所有，以詐術使人將本人之物交付，處有期徒刑壹
年貳月。
    事  實
一、丙○○與甲○○（已判決確定）、乙○○（另案審理）基於概括之犯意聯絡，共
    同意圖為自己不法之所有，自八十七年九月間起，於台北市不詳地點，在報紙上
    刊登「停卡超額」廣告，並由甲○○提供0000000000號行動電話供丙○○使用，招來信用卡已遭停用而無付款能力及付款意願之持卡人，以上開電話
    與丙○○聯絡，由丙○○說明該集團運作情形後，安排各持卡人搭乘飛機出入境
    ，利用飛航途中信用卡交易時無法查證信用卡使用狀況之漏洞，指示各持卡人以
    停用之信用卡大肆刷卡購買免稅商品，再將購得之免稅商品分別交由香港之乙○○及台灣之丙○○，由其二人以四折之代價收購後透過管道銷贓。期間持卡人甲○○、丁○○（已判決確定）均明知自己因為負債已無清償信用卡帳款之意願及
    能力，竟基於前述犯意聯絡，由甲○○持中國信託商業銀行、華南商業銀行信用
    卡，丁○○則持中國信託商業銀行、美商美國銀行、台新銀行信用卡，分別於附
    表一、二所示期間，連續多次於飛機上刷卡購買高額免稅商品，使不知情空服員
    陷於錯誤，分別交付附表一、二所示價額之免稅商品予甲○○、丁○○，其二人
    並分別於台灣、香港將購得之免稅商品折價售予丙○○、乙○○，供轉售牟利。
    嗣甲○○於八十八年四月間華南商業銀行信用卡有效期限屆至後，乃聽從丙○○
    、乙○○指示，於香港負責接待客戶及處理持卡人在飛機上購得之免稅商品。後
    經銀行訴請偵辦，經警於八十八年八月十七日查知丁○○上開行為，經其供述，
    得知甲○○、丙○○涉案，於八十八年十一月八日查獲甲○○，並於八十八年十
    一月十八日（起訴書誤載為八十九年）上午十一時十五分許循線於台北市○○○
    路○段一二六巷八號二樓之二丙○○住處查獲丙○○，且扣得如附表四所示其等
    事後為銷贓所用之帳冊、發票、轉貨單、採購單等物及未及轉售之免稅商品洋菸
    、洋酒、化妝品等物，始查知上情，計渠等共詐得貨物價值新台幣（下同）七十
    三萬八千五佰七十五元。
二、案經內政部警政署外事警官隊移送臺灣桃園地方法院檢察署呈請臺灣高等法院檢
    察署令核轉，及內政部警政署外事警官隊移送臺灣臺北地方法院檢察署檢察官偵
    查起訴，及臺北市政府警察局萬華分局、中山分局報請臺灣臺北地方法院檢察署
    檢察官、中國信託商業銀行股份有限公司訴請臺灣屏東地方法院檢察署檢察官偵
    查後移送併辦。
    理  由
一、右揭事實，業據被告丙○○及已判決確定之同案被告甲○○、丁○○坦承不諱，
    並據證人即華南商業銀行人員薛金龍、美國銀行人員藺明忠、張振志、台新商業
    銀行人員黃一泛、陳楚焄、中國信託商業銀行人員吳冀冠、旅行社人員蔡麗秋分
    別於警訊、偵查及原審中證述明確，且有華南商業銀行、中國信託商業銀行、美
    商美國銀行台北分行、台新商業銀行信託部檢送本院及臺灣臺北地方法院檢察署
    之信用卡交易明細表、電腦列印資料、被告等人入出境查詢報表、信用卡影本附
    卷可稽，及附表四所示供銷贓所用之發票、帳冊等物及未及轉售之部分免稅商品
    扣案可證，核均與被告前開任意性自白相符。參以：被告甲○○、丁○○分別於
    本院及原審時均自承：大量刷卡購買免稅物品時，已預見日後無法支付信用卡帳
    款等語明確，更足見安排持卡人刷卡之被告丙○○及持卡人甲○○、丁○○等當
    時根本無支付消費款之能力及意願，而有詐購免稅商品，藉以轉售圖利之不法所
    有意圖。綜上所述，本件事證已明，被告犯行均堪認定。
二、核被告丙○○所為，係犯刑法第三百三十九條第一項之詐欺取財罪。被告丙○○
    明知持卡人即同案被告甲○○、丁○○並無付款之意願及能力，仍安排其等大量
    刷卡購買免稅商品，甲○○嗣並參與接待持卡人及處理詐得之免稅商品事務。被
    告丙○○與同案被告甲○○、丁○○及乙○○等人就本件詐欺犯行顯有犯意聯絡
    及行為分擔，應論以共同正犯。被告等共同計劃、連續刷卡向機上免稅商店購買
    免稅商品之多次詐欺犯行，時間緊接，觸犯構成要件相同之罪名，顯係基於概括
    犯意反覆為之，為連續犯，應依刑法第五十六條之規定以一罪論，並加重其刑。
三、原審據以論罪科刑，固非無見。惟查本件同案被告甲○○、丁○○，連續多次利
    用飛機上無法徵信之漏洞，在外國籍航空器上之犯罪行為，依我國刑法第七條前
    段規定，非屬我國刑法適用之範圍，原審未思慮及此，遽認渠等於外國籍航空器
    之犯行併予處罰，容有未洽（詳後述）。被告丙○○上訴意旨，執此指摘原判決
    不當，為有理由。原判決關於此部分既有可議，應由本院將被告丙○○部分撤銷
    改判。爰審酌被告丙○○適值青壯時期，竟不思以正當手段賺取財物，而投機取
    巧，利用飛機上信用卡交易無法進行信用卡徵信之漏洞，為本件連續犯行，足生
    損害於信用卡交易之安全，且詐欺所得金額甚鉅，行為次數眾多，及其智識、動
    機、行為手段、情節嚴重、犯後坦承犯行，態度尚佳，且被告丙○○負責安排相
    關事宜等一切情狀，量處如主文第二項所示之刑。至扣案如附表四所示之帳冊、
    發票、轉貨單、採購單等物，係被告丙○○與同案被告等於詐欺犯罪後，事後為
    處分轉售贓物所用之物品，非供本件詐欺犯行所用之物；而其他免稅商品，則係
    本件財產犯罪之贓物，均不予宣告沒收，附此說明。
四、公訴意旨另以：同案被告于○○、蔡○○所為，如附表三所示之刷卡消費行為，
    被告丙○○亦應與彼等共負刑法第三百三十九條第一項詐欺罪責云云。惟按，刑
    法地之效力，凡中華民國人民在中華民國領域外犯前二條以外之罪，而其最輕本
    刑為三年以上有期徒刑者，適用之。刑法第七條前段定有明文。本件同案被告甲○○持中國信託商業銀行、華南商業銀行信用卡，丁○○則持中國信託商業銀行
    、美商美國銀行、台新銀行信用卡，分別於附表三所示期間，連續多次利用飛機
    上無法徵信之漏洞，於外國籍飛機上刷卡購買高額免稅商品。然飛行航空器係國
    土之延伸，被告等在外國籍航空器上犯罪，屬外國領域內詐取財物，且於取得刷
    卡所購的物品時，即已完成犯罪，縱使被告嗣後於我國入境時持有刷卡購得之物
    品，亦非屬犯罪之結果，不能適用本國刑法第四條之規定；再者，被告等所涉之
    詐欺取財罪，其最高法定本刑，並非最輕本刑三年以上有期徒刑之罪，並不該當
    刑法第七條前段，復無適用刑法其他法條之處罰規定。職此，被告等分別於附表
    三之外國籍航空器上刷卡消費所購得之物品，依我國刑法規定，本即非屬我國刑
    法適用之範圍，其行為即為不罰，公訴意旨認被告等於附表三之外國籍航空器上
    之行為，既與前述被告丙○○被訴詐欺有罪部分有連續犯之裁判上一罪關係，爰
    不另為無罪之諭知。
據上論斷，應依刑事訴訟法第三百六十九條第一項前段、第三百六十四條、第二百九
十九條第一項前段，刑法第二十八條、第五十六條、第三百三十九條第一項，罰金罰
鍰提高標準條例第一項前段，判決如主文。
本案經檢察官郭啟東到庭執行職務。
中      華      民      國     九十     年      六      月    二十九    日
                              臺灣高等法院刑事第二十一庭
                                  審判長法  官  葉  騰  瑞
                                        法  官  黃  國  忠
                                        法  官  江  國  華
右正本證明與原本無異。
不得上訴。
                                        書記官  吳  碧  玲
中      華      民      國     九十     年      七    月        四      日
附錄：本案論罪科刑法條全文
刑法第三百三十九條第一項
意圖為自己或第三人不法之所有，以詐術使人將本人或第三人之物交付者，處五年以
下有期徒刑、拘役或科或併902@千元以下罰金。


司法院資訊處製作；財團法人民間司法改革基金會備份。
